最高法院刑事判決　　　　　　　　　　　　　　　八十七年度台上字第四三二二號
　　上　訴　人　乙○○
　　　　　　　　丙○○
　　　　　　　　甲○○
　　　　　　　　丁○○
右上訴人等因妨害自由案件，不服台灣高等法院中華民國八十六年二月二十五日第二
審判決 (八十五年度上訴字第三一八二號，起訴案號：台灣台北地方法院士林分院檢
察署八十四年度偵字第三三七號) ，提起上訴，本院判決如左：
    主  文
上訴駁回。
    理  由
一、上訴人乙○○、丙○○、甲○○部分：
本件原判決認定原審已判刑確定之李明發，與其同居人藍月準 (業經原審判決無罪確
定) ，自民國七十八年間起至八十三年十二月間止，共同出資新台幣 (下同) 二千多
萬元借予林世昌。上訴人丙○○為代書，曾透過李明發借款予林世昌二百萬元。上訴
人乙○○前為台北市政府警察局南港分局警備隊隊員，亦曾經由丙○○、李明發轉借
六十萬元予林世昌。迄八十三年十一、十二月間，因林世昌週轉不靈，無力償還借款
與利息，李明發、丙○○、乙○○催討無著，乃決意以非法之方法討債。丙○○遂找
來任職於徵信社之上訴人甲○○及原審已判刑確定之簡亨城；乙○○則找來其友人丁
○○ (詳後述) ，於八十三年十二月二十六日，在台北市○○○路某ＰＵＢ店，與李
明發會面，共同謀議如何強押林世昌以催討債務。席間李明發提供林世昌之住址、車
號等資料，及出示林世昌之照片供與會者辨識，並答應乙○○、丁○○之請求，事成
之後給予二成之報酬。八十三年十二月三十日晚間十時許，丙○○在台北市○○○路
一○○號前，發現林世昌之ＢＲ─一六一六號賓士汽車，立即電召李明發、乙○○、
甲○○、簡亨城及具有共同犯意之陳健文 (通緝中) ，乙○○再召喚丁○○，丁○○
並帶同另一名亦具共同犯意之不詳姓名成年男子，同往守候。林世昌於同日晚間十時
三十分許，從住處前往上開賓士汽車取物時，甲○○以硬物抵住林世昌背部，丁○○
及該不詳姓名者則施強暴予以推打，喝令其上車。待林世昌上車後，即以衣服覆蓋其
頭部，並命擠身於椅座後面，隨即由陳健文駕駛該賓士汽車，丁○○及該不詳姓名者
隨車負責看管，驅車前往台北縣萬里鄉溪底村五鄰二十七號，丁○○平日藏匿之空屋
 (當時丁○○因案通緝中) ，其餘之人亦分乘車輛同往 (甲○○、丙○○與李明發同
車；乙○○與簡亨城同車) 。車行約一小時餘，抵達上址後，共同對林世昌加以捆綁
，並以布矇住眼睛，將之拘禁在該空屋。乙○○隨即逼債，嚇稱若不籌款，將死無葬
身之地，並脫下林世昌全身衣物，潑灑冷水，丁○○且搓揉其下體，及予毆打 (傷害
未告訴) ，施以凌虐達半小時。嗣李明發、丙○○、乙○○先行離去，將林世昌交由
甲○○、簡亨城、陳健文、丁○○及該不詳姓名者共同看管。翌 (三十一) 日下午一
時三十分許，警察發覺可疑，在上址查獲甲○○、簡亨城及陳健文，並救出被拘禁之
林世昌，惟丁○○及該不詳姓名者則乘隙逃逸。警察獲悉上情，又在現場埋伏，再於
同日下午，查獲攜帶便當前來之李明發、丙○○及乙○○等情。係以上開事實，業據
上訴人乙○○、丙○○、甲○○及共犯李明發、簡亨城、陳健文，在檢察官偵查中坦
承不諱，核與被害人林世昌於警訊時及偵、審中指訴之情節相符。承辦警員潘明章、
張宗修、李長新及黃裕源等人，亦到庭證稱：先查獲甲○○、簡亨城及陳健文，並救
出被拘禁之林世昌，再於同日下午，查獲攜帶便當前來之李明發、丙○○及乙○○等
人。又以上開空屋係丁○○所提供，已據乙○○供明在卷，另陳健文及甲○○於第一
審法院復一致指稱丁○○亦參與其事，因認上訴人等與其餘共犯確有共同私行拘禁林
世昌之行為，為其所憑之證據及認定之理由。而以上訴人等嗣後否認犯罪，顯係卸責
之詞，不足採信；另證人張淑敏及陳昱宇，所為證言，均無從為上訴人等有利之認定
，於理由內詳加說明及指駁。核上訴人等所為，係犯刑法第三百零二條第一項之私行
拘禁罪，上訴人等將被害人從台北市○○○路強押至萬里山上之妨害自由行為，與私
行拘禁係同一行為之繼續，為單純一罪，上訴人乙○○、丙○○、甲○○與丁○○、
李明發、簡亨城、陳健文及另一不詳姓名成年男子間，有犯意聯絡，及行為分擔，應
依共同正犯論處。爰撤銷第一審此部分不當之判決，適用刑法第二十八條、第三百零
二條第一項，罰金罰鍰提高標準條例第一條前段，並審酌上訴人等犯罪之動機、目的
、手段、素行、所生危害及犯罪後之態度等一切情狀，各量處有期徒刑十月，經核於
法尚無違誤。上訴意旨雖以：甲○○在警訊時之自白，非出於任意性，不得採為證據
；又上訴人等不曾自白有於八十三年十二月二十六日，在台北市○○○路某ＰＵＢ店
，謀議強押林世昌討債之事；且林世昌之賓士汽車，僅有前座兩個座位，並無後座，
原判決認定押解被害人時共坐四個人，有違經驗法則；另上訴人丙○○已請求傳訊證
人陳昱宇，原審未予置理云云。惟查：原判決係以甲○○在檢察官偵查中之自白採為
證據，並非以其警訊時之筆錄採為論罪科刑之基礎；又上訴人乙○○、丙○○於檢察
官偵查中均承認，曾於八十三年十二月二十六日，在台北市○○○路某ＰＵＢ店，謀
議如何向林世昌討債之事，有偵查筆錄可稽 (見偵查卷第一六○頁、第一六四頁背面
) ；而林世昌之賓士汽車雖無後座，然林世昌係縮著被擠在座位之後面，其餘之人，
一人擔任駕駛，另二人擠在駕駛之右座，已據林世昌指證在卷 (見第一審卷(一)第一四
六頁) ；另證人陳昱宇，在原審已經合法訊問，且其證言無從為上訴人等有利之認定
，原判決亦已詳為說明，均不能任意指為違法。至於其餘之爭辯，則均屬事實之爭執
。上訴意旨仍執前詞，對原審取捨證據認定事實之職權行使，及原判決理由已予說明
之事項，任意指摘，非有理由，應予駁回。
二、上訴人丁○○部分：
查上訴期間為十日，自送達判決後起算，刑事訴訟法第三百四十九條前段定有明文。
本件上訴人丁○○因妨害自由案件，經原審判決後，於八十六年四月一日送達於上訴
人 (寄存送達) ，有送達證書附卷可按，其上訴期間，因上訴人居住於原審法院所在
地，無在途期間可言，截至八十六年四月十一日已經屆滿，其期間之末日又非星期日
、紀念日、或其他休息日，乃竟延至同年四月十五日始行提起上訴，顯已逾期，其上
訴自非合法，應予駁回。
據上論結，應依刑事訴訟法第三百九十五條前段、第三百九十六條第一項，判決如主
文。
中      華      民      國    八十七    年     十二     月     十七     日
                              最高法院刑事第十一庭
                                  審判長法官  楊  文  翰
                                        法官  陳  正  庸
                                        法官  陳  世  雄
                                        法官  洪  文  章
                                        法官  林  錦  芳
      右正本證明與原本無異
                                              書  記  官
中      華      民      國    八十七    年     十二     月    二十二    日
